臺灣高等法院臺南分院刑事判決
                                    110年度上訴字第295號
上  訴  人  
即  被  告  賴聖銚


選任辯護人  李佳玟律師
上列上訴人因家暴傷害等案件，不服臺灣臺南地方法院109年度
訴字第1453號中華民國110年1月14日第一審判決（起訴案號：臺
灣臺南地方檢察署109年度偵字第16432號），提起上訴，本院判
決如下：
    主  文
上訴駁回。
賴聖銚緩刑參年，並應於本判決確定後陸個月內向公庫支付新臺
幣貳萬元及向被害人賴○青支付新臺幣參萬元之損害賠償。
    事  實
一、賴聖銚為賴○青之哥哥，二人間具有家庭暴力防治法第3條
    第4款所定之家庭成員關係。賴聖銚因與賴○青有財產糾紛，
    竟基於傷害之犯意，於民國109年7月8日11時許，在臺南市○
    ○區○○里○○段00○00號農地，持鐵棍毆打賴○青，致賴○青受有
    前額擦傷、左上臂挫傷等傷害；復於追趕賴○青至臺南市○○
    區000線公路上時，復另行基於恐嚇危害安全之犯意，向賴○
    青恫稱：「下回我絕對再把你打到當狗爬、我絕對要你死、
    我拿刀子把你殺死、下次我回來你就死拿刀把你殺（均臺語
    ）」等加害生命、身體之詞句恐嚇賴○青，致賴○青心生畏懼
    ，而生危害於安全。
二、案經賴○青訴由臺南市政府警察局玉井分局報告臺灣臺南地
    方檢察署檢察官偵查起訴。
    理  由
壹、程序部分（證據能力部分）：
　　本判決下列所引用被告以外之人於審判外之言詞及書面陳述
    ，檢察官、被告及辯護人於本院審理時均表示不爭執其證據
    能力，同意引用為證據等語（見本院卷第95至96頁），本院
    審酌上開證據資料製作時之情況，並無違法不當或證明力明
    顯過低之瑕疵，認為以之作為證據應屬適當，依刑事訴訟法
    第159條之5第1項之規定，應認前揭證據資料有證據能力。
    至本判決所引用之非供述證據，亦查無非法或不當取證之情
    事，復為證明本件犯罪事實所必要之重要關係事項，並經本
    院依法進行調查，是依刑事訴訟法第158條之4規定之反面解
    釋，應認均有證據能力，合先敘明。　　　
貳、實體方面：
    上開犯罪事實業據被告於本院審理時坦承不諱（見本院卷第
    142頁），核與告訴人賴○青於警詢、偵查中證述之情節相符
    （見警卷第13至17頁、偵卷第13至15頁），復有衛生福利部
    台南醫院新化分院受理家庭暴力事件驗傷診斷書（見警卷第
    23至24頁）、錄音譯文各1份（見偵卷第17頁）、監視錄影
    翻拍照片22張（見警卷第25至45頁）、監視器錄影檔案光碟
    1片（於偵卷光碟片存放袋）附卷可稽，足認被告之上開任
    意性自白核與事實相符，堪可採信。本案事證明確，被告上
    開犯行足資認定，均應依法論科。
參、論罪科刑
　　核被告所為，係犯刑法第277條第1項之傷害罪及刑法第305
    條之恐嚇危害安全罪。又被告為告訴人之哥哥，二人間具有
    家庭暴力防治法第3條第4款所定之家庭成員關係，被告對家
    庭成員犯上揭之罪，係屬於對家庭成員間實施身體及精神上
    不法侵害之行為，自該當家庭暴力防治法所稱之家庭暴力罪
    ，惟因家庭暴力防治法對於家庭暴力罪並無科處刑罰之規定
    ，是應依上開罪名之規定予以論罪科刑。又被告所犯上開二
    罪，因犯意各別，行為互異，應予分論併罰。
肆、上訴審判斷
一、上訴駁回之理由：　
　　原審以被告犯行明確，適用刑事訴訟法第273條之1第1項、
    第299條第1項前段，刑法第277條第1項、第305條、第41條
    第1項前段、第51條第6款，刑法施行法第1條之1第1項等規
    定，認定被告係犯刑法第277條第1項之傷害罪、及刑法第30
    5條之恐嚇危害安全罪等家庭暴力罪，並敘明審酌被告不思
    理性解決糾紛，反持鐵棍傷害告訴人，造成告訴人受傷，復
    恐嚇告訴人，使告訴人心生恐懼，所為顯非可取；兼衡其素
    行（前無因犯罪經法院論罪科刑之紀錄，臺灣高等法院被告
    前案紀錄表1份附卷可稽）、智識程度（高中學歷）、職業
    （工）、家庭及經濟狀況（已婚；有4個小孩，小孩都已經
    成年，最小的兒子現在就讀大學，小孩都未婚；父親已經過
    世，母親現在住在療養院；需要扶養母親及最小的兒子，配
    偶沒有工作）、犯罪方法、身心狀況（患有精神疾病，奇美
    醫療財團法人奇美醫院診斷證明書1份在卷可查）、坦承犯
    行並表達悔意之態度、與告訴人之關係、未與告訴人和解、
    告訴人所受傷害之位置及程度等一切情狀，分別量處拘役40
    日及20日，併均諭知易科罰金之折算標準，並審酌被告所犯
    上開二罪之犯罪時間、地點、方法、告訴人等情，定其應執
    行刑為拘役50日。復敘明本案被告犯本案傷害罪所用之鐵棍
    並未扣案，被告亦陳稱已經丟棄，爰不宣告沒收。經核認事
    用法並無違誤，量刑亦屬妥適。被告上訴意旨雖請求從輕量
    刑；惟按量刑之輕重，係屬事實審法院得依職權自由裁量之
    事項，苟已斟酌刑法第57條各款所列情狀而未逾越法定刑度
    ，不得遽指為違法（最高法院72年度台上字第6696號、75年
    度台上字第7033號判決意旨參照）；且在同一犯罪事實與情
    節，如別無其他加重或減輕之原因，下級審量定之刑，亦無
    過重或失輕之不當情形，則上級審法院對下級審法院之職權
    行使，原則上應予尊重（最高法院85年度台上字第2446號判
    決意旨參照）。經查，原審以被告之責任為基礎，詳予斟酌
    被告犯罪之動機、目的、手段、所生損害、素行、智識程度
    、家庭及經濟、身心狀況、犯罪之態度等一切情狀，而為被
    告刑期之量定，已如前述，是原審已具體斟酌刑法第57條所
    列情形，且本件在同一犯罪事實與情節，別無其他加重或減
    輕之原因，原審量定之刑，亦無偏執一端或失之過重等不當
    情形，並符比例原則，自不得指為違法，是被告上訴請求從
    輕量刑，並無理由，應予駁回。
二、查被告前未曾因故意犯罪受有期徒刑以上刑之宣告，此有臺
    灣高等法院被告前案紀錄表附卷可按，被告任職於○○○○股份
    有限公司，有固定工作，亦有服務證明書在卷可參（見本院
    卷第71頁），其本件因一時衝動失慮，致罹刑典，而告訴人
    前雖同意以新台幣（下同）2萬5千元和解但不願簽和解，致
    被告現仍未能與告訴人達成和解等情，有本院公務電話查詢
    紀錄表1份在卷可參（見本院卷第119頁），是本院審酌被告
    及辯護人於本院審理時表示願賠償告訴人3萬元（即以告訴
    人名義提存3萬元），另也願再給付公益捐等語（見本院卷
    第145頁），應認被告犯後已有悔意，並願意盡力彌補其所
    造成之損害，經此教訓，應能知所警惕，當無再犯之虞，本
    院因認其所受宣告之刑，以暫不執行為適當，依刑法第74條
    第1項第1款之規定宣告緩刑3年，以勵自新，併依刑法第74
    條第2項第3款、第4款之規定，命被告應於本判決確定後6個
    月內向公庫支付2萬元及向告訴人支付3萬元之損害賠償。倘
    被告未遵期履行前開負擔且情節重大，足認原宣告之緩刑難
    收其預期效果，而有執行刑罰之必要者，檢察官自得向法院
    聲請撤銷其緩刑宣告，附此敘明。
據上論斷，依刑事訴訟法第368條，刑法第74條第1項第1款、第2
項第3款、第4款，判決如主文。　　
本案經檢察官高振瑋提起公訴，檢察官王全成到庭執行職務。
中　　華　　民　　國　　110 　年　　10　　月　　26　　日
                  刑事第四庭    審判長法  官  郭玫利 
　　　　　　　　　                    法  官  陳金虎 　
                                      法　官  林臻嫺
以上正本證明與原本無異。
傷害部分，如不服本判決應於收受送達後20日內向本院提出上訴
書狀，其未敘述上訴理由者，並得於提起上訴後20日內向本院補
提理由書（均須按他造當事人之人數附繕本）「切勿逕送上級法
院」。
恐嚇部分，不得上訴。
　　　　　　　　　　　　　　　　　　　書記官  楊宗倫　　
中　　華　　民　　國　　110 　年　　10　　月　　26　　日
附錄本案論罪科刑法條：
中華民國刑法第277條
傷害人之身體或健康者，處五年以下有期徒刑、拘役或五十萬元
以下罰金。
犯前項之罪，因而致人於死者，處無期徒刑或七年以上有期徒刑
；致重傷者，處三年以上十年以下有期徒刑。
中華民國刑法第305條
以加害生命、身體、自由、名譽、財產之事恐嚇他人，致生危害
於安全者，處二年以下有期徒刑、拘役或九千元以下罰金。